---
title: "07. 시계열"
output: html_document
---

```{r setup, include=FALSE}
knitr::opts_chunk$set(echo = TRUE)
```


```{r message=FALSE, warning=FALSE}
library(quantmod)
library(xts)
library(ggplot2)
```

#### Yahoo Finance에 등록된 Symbols을 이용해서 주가 정보를 불러옴

#### 야후 금융: https://finance.yahoo.com/
#### OANDA 환율: https://www.oanda.com/
```{r}
head(quantmod::oanda.currencies)
```
#### quantmod::oanda.currencies 각국환종에 대한 요약표를 제공
#### 경제 데이터: https://fred.stlouisfed.org/
#### 참고 : https://www.rdocumentation.org/packages/quantmod/versions/0.4.18/topics/getSymbols

```{r message=FALSE, warning=FALSE}
KOSPI = getSymbols("^KS11",
                   from = "2001-01-01",
                   to = Sys.time(),
                   auto.assign = FALSE)  # 불러온 주가 정보를 자동으로 회사 이름으로 할당

SEC = getSymbols("005930.KS",
                 from = "2015-01-01",
                 to = "2021-01-01",
                 auto.assign = FALSE)
# 삼성전자의 2015-01-01 ~ 2021-01-01
```


#### ggplot2 패키지를 이용하여 KOSPI 지수 시각화하기
##### Cl(KOSPI) : 종가
##### Op(KOSPI) : 시가
##### Hi(KOSPI) : 고가
##### Lo(KOSPI) : 저가
##### Vo(KOSPI) : 거래량
```{r}
sample = data.frame(date = time(KOSPI),
                    KOSPI,
                    growth = ifelse(Cl(KOSPI) > Op(KOSPI),
                                    "up", "down"))
# 종가가 시가보다 높으면 "up", 아니면 "down"
```
```{r}
colnames(sample) = c("date", "Open", "High", "Low",
                     "Close", "Volume", "Adjusted", "growth")
head(sample)
```
```{r}
summary(sample)
```
#### 2022-01-01 ~ 2022-03-10의 Low값을 시각화
```{r}
ggplot(sample[sample$date >= "2022-01-01",], aes(x = date)) +
   geom_linerange(aes(ymin = Low, ymax = High)) +  # 저가와 고가를 동시 표현
   geom_rect(aes(xmin = date - 0.3,
                 xmax = date + 0.3,
                 ymin = pmin(Open, Close),
                 ymax = pmax(Open, Close),
                 fill = growth)) +  # 각 값마다 사각형 추가
   guides(fill = "none") +  # 범례 삭제 
   scale_fill_manual(values =c("down" = "blue", "up" = "red")) +  # "down"이면 blue, "up"이면 red
   labs(
     title = "KOSPI",
     subtitle = "2022-01-01 ~ 2022-03-10"
     ) +
   theme(plot.title = element_text(face = "bold"),
         plot.subtitle = element_text(hjust = 0.5),  # 부제의 위치
         axis.title = element_blank(),  # 축 제목 제거
         axis.line.x.bottom = element_line(color = "grey"),  # x축 색 
         axis.ticks = element_line(color = "grey"), 
         axis.line.y.left = element_line(color = "grey"),  # y축 색 
         plot.background = element_rect(fill = "white"),  # plot의 뒷 배경 색
         panel.background = element_rect(fill = "white")  # plot의 내부 배경 색
        )
```

#### 시계열
- 시계열 모형은 게절성 요인과 추세-순환 요인, 그리고 불규칙 요인으로 분해 가능

##### 계절요인 S : 분기 혹은 특정 기간에 유사한 패턴
##### 추세-순환 요인 T : 꾸준히 상승/하락, 전체적인 추세보다 작은 장기적 변화는 순환
##### 불규칙 요인 R : 이외의 요인

#### 가법모형 : y = S + T + R
#### 승법모형 : y = S * T * R, log를 취할경우 가법모형으로 변환 가능

#### 가법모형에서 S를 제거 => 원본 데이터에서 제거 (y - S)
#### 승법모형에서 S를 제거 => 원본 데이터에서 나눔 (y / S)

- KOSPI 지수 분해하기
```{r message=FALSE, warning=FALSE}
KOSPI = getSymbols("^KS11",
                   from = "2001-01-01",
                   to = Sys.time(),
                   auto.assign = FALSE)
str(KOSPI) # xts구조
```
```{r}
KOSPI_C = na.omit(KOSPI$KS11.Close)
KOSPI_C = as.numeric(KOSPI_C)
```
- 시계열 구조로 변경 (1년을 365로 나눔)
```{r}
ts_KOSPI_C = ts(data = KOSPI_C, frequency = 365)  
```

#### 가법모형 시계열 분해
```{r}
de_data_add = decompose(ts_KOSPI_C, type = "additive")
str(de_data_add)
plot(de_data_add)
```
#### 승법 모형 시계열 분해 
```{r}
de_data_multi = decompose(ts_KOSPI_C, type = "multiplicative")
str(de_data_multi)
plot(de_data_multi)
```

#### 시계열 회귀 모형 만들기
#### 시계열 데이터 y = B0 + B1(추세요인) + B2(계절성 요인) + e
```{r message=FALSE, warning=FALSE}
KOSPI = getSymbols("^KS11",
                   from = "2020-01-01",
                   to = "2022-03-13",
                   auto.assign = FALSE)
```
```{r}
ggplot(KOSPI, aes(x = time(KOSPI), y = KS11.Close)) +
  geom_line()
```
```{r}
# ts데이터 변환
library(forecast)
ts_data = ts(data = as.numeric(KOSPI$KS11.Close),
             frequency = 5) # 1년을 5일 간격
# frequency : 계절성이 반복되는 주기 
```

#### 추세를 독립 변수로 활용한 시계열 회귀 모형
```{r}
fit_lm = tslm(ts_data ~ trend)
summary(fit_lm)
```
```{r}
ggplot(KOSPI, aes(x = time(KOSPI), y = KS11.Close)) +
  geom_line() +
  geom_line(y = fit_lm$fitted.values, color = "grey")
```
```{r}
pred = data.frame(forecast(fit_lm, h = 20),  # 20일동안의 예측
                  stringsAsFactors = FALSE)
head(pred)
```


```{r}
pred$Point.Forecast # 20일동안의 예측값
```
```{r}
ggplot(pred, aes(x = index(pred), y = Point.Forecast)) +
  geom_line() +
  geom_ribbon(aes(ymin = Lo.95, ymax = Hi.95), alpha = 0.25) +
  geom_ribbon(aes(ymin = Lo.80, ymax = Hi.80), alpha = 0.5)
```

#### 계절성 요인 반영
```{r}
ts_data = ts(data = as.numeric(KOSPI$KS11.Close),
             frequency = 12)  # 계절성의 주기 = 12 (월별 간격)
```
```{r}
fitted = tslm(ts_data ~ trend + season)
summary(fitted)
```

#### 추세와 계절성 요인을 독립변수로 활용한 시계열 회귀 모형 적합
```{r}
ggplot(KOSPI, aes(x = time(KOSPI), y = KS11.Close)) +
  geom_line() +
  geom_line(y = fitted$fitted.values, color = "grey")

```

#### 가변수 활용
```{r}
ts_data = ts(data = as.numeric(KOSPI$KS11.Close),
             frequency = 20)
t = time(ts_data) ; head(t)
t.break = data.frame(t, ts_data) ; head(t.break)
```

- 2020년 3월 코로나로 인한 주가 하락 => 해당 시점의 데이터를 0으로 맞춤
```{r}
t.break[t.break$t < 3.65,] = 0
t.break[t.break$t > 3.75,] = 0
tb1 = ts(t.break$t, frequency = 20)
```

```{r}
fit.t = tslm(ts_data ~ t)
AIC(fit.t)
```
```{r}
fit.tb = tslm(ts_data ~ t + I(t^2) + I(t^3) + I(tb1^3))
AIC(fit.tb)
```
```{r}
ggplot(ts_data, aes(x = time(ts_data))) +
  geom_line(aes(y = ts_data)) +
  geom_line(aes(y = fit.t$fitted.values),
            color = "#7f7f7f", size = 1) +
  geom_line(aes(y = fit.tb$fitted.values),
            color = "#bcbcbc")
```
```{r}
new = data.frame(t = t[length(t)] + seq(1, by = 0.05, length.out = 20))
forecast(fit.t, newdata = new)
```

#### auto.arima를 이용하여 KOSPI 지수 예측하기
##### 정상성과 차분
- 정상성은 시간의 흐름에 영향X
- 계절성이나 추세가 있는 시계열은 정상X
- 정상성이 있는 시계열의 경우에는 시간에 따라 평평하게 변화, 일정한 분산

##### 차분 : 정상성이 없는 시계열에 정상성을 나타냄
- 로그변환과 같이 시계열의 분산에 대한 변화를 일정하게 유지
- 정상성이 나타나는 시계열은 ACF가 0으로 빠르게 감소

#### 단위근 검정을 통해 차분을 할지, 얼마나 할지 결정

#### 단위근 검정
```{r message=FALSE, warning=FALSE}
library(urca)
```
```{r}
KOSPI = getSymbols("^KS11",
                   from = "2020-01-01",
                   to = "2022-03-01",
                   auto.assign = FALSE)
ts_kospi = ts(as.numeric(KOSPI$KS11.Close), frequency = 20)
```
```{r}
ur_test = ur.kpss(ts_kospi)
summary(ur_test)
```
- 통계량 > 0.05 => 차분 필요

#### 1차 차분
```{r}
dif_1 = diff(ts_kospi, differences = 1)
ur_test2 = ur.kpss(dif_1)
summary(ur_test2)
```
- 통계량 > 0.05 => 차분 필요

#### 로그 변환 이후 2차 차분
```{r}
dif_2 = diff(log(ts_kospi), differences = 2)
ur_test3 = ur.kpss(dif_2)
summary(ur_test3)
```
- 통계량 < 0.05


#### auto.arima
- 잔차는 모형의 적합성을 판단하는 역할
- 시계열 모형을 만들고 난 후 잔차를 확인했을 때, 자기상관이 없고 잔차의 평균은 0
- 만약 자기상관이 있을경우 => 잔차에 아직도 정보가 남아있음
- 잔차의 평균이 0이 아닐 경우 예측값이 한쪽으로 편향
```{r}
(fit = auto.arima(ts_kospi))
```


##### 적합한 모형의 자기상관이 있는지 판단  
##### Ljung-Box 검정 (귀무가설 : 모형에 자기상관이 없다)
```{r}
checkresiduals(fit)
```
- 귀무가설 기각X
- 특정범위 내에서 ACF값이 변화

- 다가올 5일 예측
```{r}
(fore = data.frame(forecast(fit, h = 5)))
```
```{r}
ggplot(fore, aes(x = index(fore), y = Point.Forecast)) +
  geom_line() +
  geom_ribbon(aes(ymin = Lo.95, ymax = Hi.95), alpha = 0.25) +
  geom_ribbon(aes(ymin = Lo.80, ymax = Hi.80), alpha = 0.5)
```

